臺灣高等法院刑事判決
109年度上訴字第3628號
上  訴  人  
即  被  告  林辰諭


指定辯護人  本院公設辯護人李廣澤
上列上訴人即被告因違反毒品危害防制條例案件，不服臺灣桃園
地方法院109年度訴字第352號，中華民國109年7月27日第一審判
決（起訴案號：臺灣桃園地方檢察署108年度偵字第21408號），
提起上訴，本院判決如下：
    主  文
上訴駁回。
    事  實
一、林辰諭知悉愷他命（Ketamine）係毒品危害防制條例第2條
    第2項第3款所列管第三級毒品，依法不得販賣，竟基於販賣
    第三級毒品以營利之犯意，透過真實姓名年籍不詳、綽號「
    小陳」之人介紹，於民國107年11月1日前某日，在位於桃園
    市中壢區「世紀KTV」內，向真實姓名年籍不詳、綽號「胖
    子文」之人，購買如附表一所示之行動電話（含門號000000
    0000號SIM卡1枚）及第三級毒品愷他命，且於取得該行動電
    話時，上開行動電話門號已發送如附表三所示兜售毒品廣告
    訊息予范國俊，並以該門號作為毒品交易之聯繫方式。范國
    俊於接獲上開訊息後，於107年11月1日11時19分許，撥打上
    述廣告訊息所載門號，與林辰諭議定毒品交易事宜，林辰諭
    依約於同日12時20分許，在桃園市中壢區中豐北路2段附近
    某處，以新臺幣（下同）3,000元之價格，販賣重量約1點多
    公克之愷他命予范國俊。
二、嗣於107年11月1日22時25分許，林辰諭為警喬裝買家實施誘
    捕偵查而查獲（所涉販賣第三級毒品未遂犯行，經原審法院
    以108年度訴字第509號判處有期徒刑2年，經本院以109年度
    上訴字第1527號判決駁回上訴，再經最高法院以109年度台
    上字第5287號判決駁回上訴確定），並扣得如附表一、二所
    示之物，且於警方未發覺林辰諭上開販賣愷他命予范國俊之
    犯行前，檢視附表一編號1所示行動電話內通聯紀錄而加以
    詢問時，林辰諭即向警方說明上開販賣愷他命予范國俊之情
    事，自首而接受裁判。
三、案經桃園市政府警察局平鎮分局報告臺灣桃園地方檢察署檢
    察官偵查起訴。　　
    理  由
一、證據能力：
    本判決下述所引用上訴人即被告林辰諭以外之人於審判外之
    陳述，檢察官及被告於本院審理時對該等證據能力均同意作
    為證據，且迄言詞辯論終結前亦未聲明異議，本院審酌前開
    證據資料作成時之情況，尚無違法不當及證明力明顯過低之
    瑕疵，而認為以之作為證據應屬適當，依刑事訴訟法第159 
    條之5規定，均認有證據能力。至其餘認定本案犯罪事實之
    文書證據及證物，並無證據證明係公務員違背法定程序所取
    得，亦無顯有不可信之情況，且經本院於審理期日合法調查
    ，該等證據自得作為本案裁判之資料。　　
二、認定犯罪事實所憑證據及其理由：
(一)上揭事實，業據被告於警詢、偵訊、原審、本院準備程序及
    審理時坦承不諱（見他卷第22頁、偵卷第27、230頁、原審
    卷第42、142頁、本院卷第51、90至91頁），核與證人即購
    毒者范國俊於警詢及偵訊、證人即行動電話門號申登人丁文
    甯於警詢時證述情節相符（見偵卷第48、89至91、184至185
    頁），並有被告手機聯絡人通話資料翻拍照片、簡訊翻拍照
    片、手機通話紀錄翻拍照片、范國俊之指認犯罪嫌疑人紀錄
    表、通聯調閱查詢單（電話號碼0000000000號申請人丁文甯
    、電話號碼0000000000號申請人范國俊）、桃園市政府警察
    局平鎮分局偵查隊偵查佐何文華警員於109年5月23日、北勢
    派出所簡靖晏警員於107年11月1日所出具之職務報告、交通
    部民用航空局航空醫務中心航藥鑑字第0000000 號、第0000
    000Q號毒品鑑定書、查獲現場及扣案物照片等證據在卷可稽
    （見他卷第126、130、134至135頁、偵卷第53至55、109、1
    13頁、原審卷第65、71至72、81至84、93至96頁），且有如
    附表一編號1、2所示之物扣案足資佐證。堪認被告前開所為
    任意性自白核與客觀事證相符，堪以採信。
(二)毒品危害防制條例所規定之販賣毒品罪，雖未明示「營利之
    意圖」為其犯罪構成要件，然「販賣」一語，在文義解釋上
    當然已寓含有買賤賣貴，而從中取利之意思存在。且從商業
    交易原理與一般社會觀念而言，販賣行為在通常情形下，仍
    係以牟取利益為其活動之主要誘因與目的。又政府為杜絕毒
    品氾濫，毒害人民甚深，再三宣導民眾遠離毒品、媒體報導
    既深且廣，對於禁絕毒品之政策，應為大眾所熟悉。再政府
    對於查緝施用、轉讓及販賣毒品無不嚴格執行，且販賣毒品
    罪係重罪，若無利可圖，衡情一般持有毒品者，當不致輕易
    將持有之毒品交付他人。況販賣毒品係違法行為，非可公然
    為之，且有其獨特之販售路線及管道，亦無公定之價格，復
    可任意增減其分裝之數量，而每次買賣之價量，亦可能隨時
    依市場貨源之供需情形、交易雙方之關係深淺、資力、對行
    情之認知、查緝之寬嚴，及購買者被查獲時供述購買對象之
    可能性風險評估等事由，而異其標準，非可一概而論。是販
    賣之利得並不固定，然縱使販賣之人從價差或量差中牟利方
    式雖異，其意圖營利之非法販賣行為仍為相同。依被告於偵
    訊中供稱：我購買行動電話及愷他命，當時有稍微算一下可
    以獲利等語（見偵卷第233頁），可見被告販賣愷他命扣除
    其買進成本後，尚可賺取利潤，而本案毒品交易為有償行為
    ，被告與購毒者范國俊間亦無其他利害關係或私人特殊情誼
    ，亦據被告、范國俊陳明在卷（見偵卷第18、48頁），是依
    上開說明，自可認被告確得其販賣毒品之行為而獲有利益，
    足見其係基於營利之意圖，為本案販賣愷他命之犯行無疑。
(三)綜上所述，本案事證明確，被告上開販賣第三級毒品愷他命
    犯行堪以認定。
三、新舊法比較：
　　按被告行為後，毒品危害防制條例第4條第3項、第17條第2
    項等規定，已於109年1月15日總統華總一義字第1090000409
    1號令修正公布，並自公布後6個月施行。經比較修正前、後
    ，毒品危害防制條例第4條第3項規定之併科罰金數額較修正
    前提高；另毒品危害防制條例第17條第2項規定，參諸修正
    理由略以：「考量原立法之目的，係在使前述毒品案件之刑
    事訴訟程序儘早確定，當以被告於歷次審判中均自白犯罪者
    ，始足當之。」故爰修正第2項，明定於偵查及歷次審判中
    均自白者，始減輕其刑。是比較新舊法之結果，均以修正前
    之規定對被告較為有利，依刑法第2條第1項前段規定，應適
    用行為時即修正前毒品危害防制條例第4條第3項、第17條第
    2項等規定。至原判決雖未就毒品危害防制條例第17條第2項
    比較新舊法，惟被告歷次供述均自白犯行，依修正前、後毒
    品危害防制條例第17條第2項規定，均得減輕其刑，原審適
    用修正前規定予以論罪科刑並無違誤，且不影響判決本旨，
    爰不予撤銷並補正之，附此說明。
四、論罪：
(一)核被告所為，係犯修正前毒品危害防制條例第4 條第3 項販
    賣第三級毒品罪。又被告雖於購入附表一編號1所示之行動
    電話時，該行動電話門號已發送兜售毒品訊息，然被告於原
    審準備程序中供稱：我不清楚該訊息是「小陳」或「胖子文
    」發的，我與「小陳」或「胖子文」亦未約定販賣毒品後他
    們可以分得利潤等語（見原審卷第42頁），而「小陳」或「
    胖子文」並無真實姓名年籍資料以供傳喚調查，則依卷內事
    證，尚無法認為被告與「小陳」或「胖子文」具有販賣毒品
    之犯意聯絡，自無從論被告與「小陳」或「胖子文」為共同
    正犯，附此敘明。
(二)刑之加重減輕：
　⒈被告前於103年間因犯傷害罪，經原審法院以104年度審易字
    第54號判處有期徒刑10月，嗣經本院以105年度上易字第333
    號判決上訴駁回確定；復於同年因犯持有第三級毒品20公克
    以上罪，經原審法院以104年度審簡字第32號判處有期徒刑6
    月確定；再於104年間因犯轉讓第三級毒品罪，經原審法院
    以104年度壢簡字第982號判處有期徒刑3月確定。上開3罪經
    原審法院以105年度聲字第2839號裁定應執行有期徒刑1年5
    月確定，於106年3月8日縮短刑期假釋出監，並於106年4月4
    日假釋期滿未經撤銷視為執行完畢，有本院被告前案紀錄表
    附卷為憑（見本院卷第29至32頁）。是被告於執行完畢後5 
    年以內，故意再犯本案有期徒刑以上之罪，為累犯，依司法
    院釋字第775號解釋意旨，為避免發生罪刑不相當之情形，
    法院應就個案裁量是否加重最低本刑，茲考量被告構成累犯
    之前科即有轉讓、持有毒品案件，本應產生警惕作用，卻猶
    漠視法律之禁制規範，不顧毒品流通對於人體健康及社會治
    安之危害性，故意再犯罪質相近、情節更為嚴重之本案販賣
    第三級毒品罪，足見其有一定特別之惡性、刑罰之反應力薄
    弱，具矯正之必要性，並參酌毒品危害防制條例設有販賣毒
    品罪名，乃基於防制毒品氾濫、維護國民身心健康等重要公
    共法益，因認就本案適用刑法第47條累犯加重之規定並無罪
    刑不相當之情事，爰依刑法第47條第1 項規定，加重其刑。
　⒉又被告係因警方查獲其販賣第三級毒品未遂之犯行後，經警
    檢視被告扣案行動電話門號0000000000號內通聯紀錄，被告
    供陳通聯紀錄中「$發財」之聯絡人，於107年11月1日曾撥
    打該門號以3,000元向其購買愷他命，警方調閱「$發財」之
    行動電話門號0000000000號申登人資料，查悉申登人為范國
    俊，並通知到案說明而確認本案犯行等情，有桃園市政府警
    察局平鎮分局偵查隊偵查佐何文華警員出具之職務報告、被
    告於107年11月2日警詢筆錄、范國俊於108年5月21日警詢筆
    錄、附表一編號1所示行動電話聯絡人畫面擷圖在卷可參（
    見原審卷第65頁、偵卷第18、47至50、134頁），堪認被告
    係於警方未發覺其販賣愷他命予范國俊之情事前，即向警方
    坦承犯行，其所為該當於自首要件，爰依刑法第62條前段規
    定減輕其刑。
　⒊被告於偵訊、原審及本院審理時，就其販賣第三級毒品之犯
    行均自白，應依修正前毒品危害防制條例第17條第2項規定
    減輕其刑，並依刑法第70條、第71條第1項規定先加後遞減
    之。
　⒋毒品危害防制條例第17條第1項規定：「犯第4條至第8條、第
    10條或第11條之罪，供出毒品來源，因而查獲其他正犯或共
    犯者，減輕或免除其刑」，其立法旨意在於鼓勵被告具體提
    供其毒品上游，擴大追查毒品來源，俾有效斷絕毒品之供給
    ，以杜絕毒品泛濫，祇須被告願意供出毒品來源之上手，因
    而查獲其他正犯或共犯者，即可邀減輕或免除其刑之寬典。
    所稱「供出毒品來源，因而查獲其他正犯或共犯」，係指被
    告主動供出毒品來源之有關資料，諸如前手之人別或所在等
    資料，使犯罪之偵查得以進行，並因而查獲者而言。查本案
    未因被告供出毒品來源為「小陳」、「胖子文」，而查獲毒
    品上游或其他正犯、共犯等情，有臺灣桃園地方檢察署桃檢
    俊萬108偵21408字第1090016592號函、上開何文華警員之職
    務報告、本院公務電話查詢紀錄附卷可考（見原審卷第65、
    67頁、本院卷第59、61頁），足徵本案並無因被告供出毒品
    來源因而查獲之情事，揆諸前開說明，尚無毒品危害防制條
    例第17條第1項減免其刑規定之適用。
　⒌另被告及辯護人以被告為警拘捕後自首本案犯行，犯後態度
    良好，因家庭經濟壓力加劇，一時思慮不周才販毒，為免被
    告服刑期間過長，錯失陪伴幼子成長之機會，請求依刑法第
    59條規定酌減其刑等語（見本院卷第21、23至25、93頁）。
    然按刑法第59條之酌量減輕其刑，必須犯罪另有特殊之原因
    與環境等，在客觀上足以引起一般同情，認為即予宣告法定
    低度刑期尤嫌過重者，始有其適用（最高法院28年上字第10
    64號、45年台上字第1165號判例意旨參照）。此所謂法定最
    低度刑，固包括法定最低本刑；惟遇有其他法定減輕之事由
    者，則應係指適用其他法定減輕事由減輕其刑後之最低度刑
    而言。倘被告別有法定減輕事由者，應先適用法定減輕事由
    減輕其刑後，猶認其犯罪之情狀顯可憫恕，即使科以該減輕
    後之最低度刑仍嫌過重者，始得適用刑法第59條規定酌量減
    輕其刑；若有二種以上法定減輕事由，仍應先依法定減輕事
    由遞減其刑後，科以最低刑度，猶嫌過重時，始得再依刑法
    第59條規定酌減其刑（最高法院100年度台上字第744 號判
    決意旨參照）。而毒品之危害，除戕害施用者之身心健康外
    ，並造成整體國力之實質衰減，復因毒品施用者為取得購買
    毒品所需之金錢，亦衍生家庭、社會治安問題，因之政府近
    年來為革除毒品之危害，除於相關法令訂定防制及處罰規定
    外，並積極查緝毒品案件及於各大媒體廣泛宣導反毒，被告
    對此自不能諉為不知，其卻漠視法令規定，為貪圖報酬而從
    事販毒行為，對於國人身心健康及社會秩序實已造成潛在之
    危險，危害社會治安不可謂為輕微，更使我國反毒之國際形
    象受損，故被告之犯罪情狀在客觀上尚不足以引起一般人同
    情，且審酌修正前毒品危害防制條例第4條第3項販賣第三級
    毒品罪之法定刑為「7年以上有期徒刑，得併科新臺幣7百萬
    元以下罰金」，而被告本件犯行因累犯加重其刑後，經依刑
    法第62條前段規定減輕其刑，復依毒品危害防制條例第17條
    第2 項規定遞減其刑，難認有何情輕法重之情事，尚無從依
    刑法第59條減輕其刑。被告及辯護人上訴主張依刑法第59條
    規定酌減其刑云云，所執理由均屬刑法第57條關於犯後態度
    或生活狀況等科刑審酌事由，與刑法第59條犯罪情狀是否顯
    可憫恕有別，難認可採，故不予適用刑法第59條再酌減其刑
    ，併予敘明。
五、駁回上訴之理由：
(一)原審以被告販賣第三級毒品愷他命之犯行事證明確，適用修
    正前毒品危害防制條例第4條第3項、第17條第2項、第19條
    第1項、刑法第47條第1項、第62條前段、第38條之1第1項前
    段、第2項等規定，並審酌被告明知愷他命為戕害人身心之
    毒品，竟為貪圖不法利益，販賣愷他命予他人施用，危害社
    會治安及國民健康，助長國內施用毒品之風氣，又因施用毒
    品而散盡家財、連累家人，或為購買毒品鋌而走險者，更不
    可勝計，嚴重危害社會秩序，應予非難，並考量被告犯後對
    其犯行坦承不諱之犯後態度，兼衡被告高職畢業之教育程度
    、自陳家庭經濟狀況勉持（見偵卷第13頁），及其為本案犯
    行之動機、目的、手段、所販賣毒品之數量及價格等一切情
    狀，量處有期徒刑2年。並說明：⑴扣案如附表一編號1所示
    之行動電話1支（含門號0000000000號SIM卡），為供本案犯
    行所用之物，應依毒品危害防制條例第19條第1項之規定，
    予以宣告沒收；⑵因販賣毒品本身係犯罪行為，因此直接取
    得之全部價金，即屬犯該罪所得之財物，不予扣除成本，是
    被告就本案販賣毒品所得為3,000元，依刑法第38條之1第1
    項前段規定諭知沒收，並於全部或一部不能沒收或不宜執行
    沒收時，依同條第3項規定，追徵其價額；⑶扣案如附表一編
    號2所示之愷他命14包，雖屬被告販賣所餘之毒品，然其在
    為警查獲前最後一次販賣愷他命（未遂）之行為，業經原審
    法院以108年度訴字第509號判處罪刑並就此部分扣案毒品宣
    告沒收，是自無庸於本案再予宣告沒收；⑷扣案如附表二所
    示之行動電話1支（含門號0000000000號SIM卡）、毒品咖啡
    包7包，卷內並無事證足證與本案犯行相關，均無從諭知沒
    收。經核原審認事用法並無不合，量刑亦甚妥適。
(二)被告上訴意旨略以：被告於偵、審中均自白犯罪，犯後態度
    良好，因家庭經濟壓力加劇，一時思慮不周才販毒，並斟酌
    被告尚有幼童尚待照顧，請求依刑法第59條規定酌減其刑，
    並審酌第57條各款事由予以從輕量刑云云。然查：⑴按刑事
    審判旨在實現刑罰權分配之正義，法院對有罪被告之科刑，
    應符合罪刑相當原則，使輕重得宜，罰當其罪，以契合社會
    之法律感情，因此刑法第57條明定科刑時應審酌一切情狀，
    尤應注意該條所列10款事項以為科刑輕重之標準；次按量刑
    之輕重，係屬為裁判之法院得依職權裁量之事項，苟其量刑
    已以行為人之責任為基礎，並斟酌刑法第57條所列一切情狀
    ，在法定刑度內，酌量科刑，如無偏執一端，致明顯輕重失
    衡情形，不得遽指為不當或違法。查原審就量刑所參考之因
    素，業已於理由欄中論敘載明，且觀諸被告明知愷他命為毒
    品危害防制條例公告列管之第三級毒品，竟基於販賣第三級
    毒品以營利之犯意，販賣予行動電話內之聯絡人，本應予非
    難，尚無何顯可憫恕之情形，原審詳為審酌刑法第57條各款
    情形，並適用刑法第47條第1項、第62條、修正前毒品危害
    防制條例第17條第2項規定，判處有期徒刑2年，既未逾越法
    定刑度，亦未違反比例原則或罪刑相當原則，難認有何濫用
    權限情事，自不得遽指為違法，被告以原審量刑過重為由提
    起上訴，並無理由；⑵又販賣第三級毒品對社會風氣危害重
    大，為政府嚴加查緝之重大犯罪，被告明知毒品對人體危害
    之烈，竟仍為上開犯行，對社會治安具有相當危害，衡諸被
    告為本案販賣第三級毒品未遂之犯行，無非係為圖取利益，
    犯罪當時並無特殊之原因與環境，在客觀上足以引起一般同
    情而顯然可憫，亦無適用上開減輕其刑事由後宣告法定最低
    刑度，猶嫌過重之情形，業經本院說明如前，是被告上訴意
    旨請求依刑法第59條酌減其刑云云，要屬無據。從而，被告
    執前詞提起上訴，均無理由，應予駁回。
據上論斷，應依刑事訴訟法第368條，判決如主文。
本案經檢察官林秉賢提起公訴，檢察官謝宗甫到庭執行職務。
中　　華　　民　　國　　109 　年　　12　　月　　1 　　日
　              　刑事第十八庭  審判長法　官  何俏美
                                      法　官  黃紹紘
                                      法　官  陳海寧
以上正本證明與原本無異。
如不服本判決，應於收受送達後20日內向本院提出上訴書狀，其
未敘述上訴之理由者並得於提起上訴後20日內向本院補提理由書
（均須按他造當事人之人數附繕本）「切勿逕送上級法院」。
                                      書記官  謝文傑
中　　華　　民　　國　　109 　年　　12　　月　　1 　　日
附錄本案論罪科刑法條全文
修正前毒品危害防制條例第4條
製造、運輸、販賣第一級毒品者，處死刑或無期徒刑；處無期徒
刑者，得併科新臺幣2千萬元以下罰金。
製造、運輸、販賣第二級毒品者，處無期徒刑或7年以上有期徒
刑，得併科新臺幣1千萬元以下罰金。
製造、運輸、販賣第三級毒品者，處7年以上有期徒刑，得併科
新臺幣7百萬元以下罰金。
製造、運輸、販賣第四級毒品者，處5年以上12年以下有期徒刑
，得併科新臺幣3百萬元以下罰金。
製造、運輸、販賣專供製造或施用毒品之器具者，處1年以上7年
以下有期徒刑，得併科新臺幣1百萬元以下罰金。
前五項之未遂犯罰之。
附表一：
編號 名稱及數量 備註 1 行動電話1 支（含門號0000000000號SIM 卡1 枚） 廠牌／外觀：白色IPHONE 2 愷他命14包 ①外觀為白色結晶12包部分：毛重23.9630公克，驗前淨重20.2390公克，因鑑驗取用0.0743公克，驗餘淨重20.1647公克，純質淨重18.3365公克。 ②外觀為白色偏黃結晶2包部分：毛重23.9630公克，驗前淨重1.2570公克，因鑑驗取用0.0174公克，驗餘淨重1.2396公克，純質淨重1.2243公克。 ③合計純質淨重：19.5608公克。 
附表二：
編號 名稱及數量 備註 1 行動電話1 支（含門號0000000000號SIM 卡1 枚） 廠牌／外觀：玫瑰金IPHONE 2 毒品咖啡包7 包 毛重75.0010公克，淨重66.7390公克，取樣0.0793公克，驗餘淨重66.6597公克。檢出甲苯基乙基胺戊酮、氯乙基卡西酮等第三級毒品成分。 
附表三：
廣告訊息內容 友緣有機食品《24H》《優質蔬菜》1000～3000品質保證，服務第一專線：0000000000※提供微信、FT服務